【裁判字號】    94,上,409
【裁判日期】    950613
【裁判案由】    確認所有權存在
【裁判全文】
臺灣高等法院臺中分院民事判決           94年度上字第409號
上  訴  人  交通銀行股份有限公司
法定代理人  丙○○
訴訟代理人  郭明仁  律師
送達代收人  丁○○
被  上訴人  甲○○
上列當事人間請求確認所有權存在事件，上訴人對於民國94年11
月9日臺灣彰化地方法院94年度訴字第347號第一審判決提起上訴
，本院於95年5月30日言詞辯論終結，判決如下：
    主  文
上訴駁回。
第二審訴訟費用由上訴人負擔。
    事實及理由
一、被上訴人起訴主張：緣訴外人乙○○因對上訴人負有債務，
    業由上訴人取得執行名義，而就登記於訴外人乙○○名下之
    如附表所示不動產強制執行（台灣台中地方法院90年度執字
    第1994號），雖上訴人僅就附表所示之建物73.2%為強制執
    行，其餘部份未執行，然上訴人認為附表所示之建物其餘部
    份仍屬乙○○所有，如拍賣結果上訴人債權未能受償，將對
    其餘部份續行請求強制執行，但該建物其餘26.8%係被上訴
    人所有，並非乙○○所有，既為上訴人所否認，則被上訴人
    所有之財產即有受強制執行之虞，並處於不安之狀態，為此
    求為判決確認被上訴人就附表編號一所示座落彰化縣鹿港鎮
    ○○段304地號、311地號土地上之建物（工業用廠房，彰化
    縣鹿港鎮○○段316建號）所有權應有部分26.8%，及附表編
    號二所示座落同段303地號、304-1地號、304地號土地上之
    建物（警衛室，彰化縣鹿港鎮○○段317建號）所有權應有
    部分26.8%存在。
二、上訴人則以：伊否認附表所示之建物被上訴人有26.8%之所
    有權，聲明求為判決駁回被上訴人之訴。
三、被上訴人主張訴外人乙○○因對上訴人負有債務，業由上訴
    人取得執行名義，而就登記於乙○○名下之如附表所示不動
    產強制執行（台灣台中地方法院90年度執字第1994號），上
    訴人僅就附表所示之建物73.2%為強制執行，其餘部份未執
    行，然上訴人認為附表所示之建物其餘部份仍屬乙○○所有
    ，如拍賣結果上訴人債權未能受償，將對其餘部份續行請求
    強制執行，上訴人對此並不爭執，且否認該建物其餘26.8%
    係被上訴人所有，則被上訴人所主張該建物其餘26.8%係為
    其所有之財產即有受強制執行之虞，並處於不安之狀態，其
    提起確認之訴，自有確認之利益，合先敘明。
四、經查，被上訴人主張前揭其與乙○○合建系爭建物之事實，
    業據其提出重劃前彰化縣鹿港鎮○○○○段907地號」土地
    登記簿謄本、重劃後彰化縣鹿港鎮○○○段304地號」土地
    登記簿謄本重劃前彰化縣鹿港鎮○○○○段906地號」土地
    登記簿謄本、「育澤工業股份有限公司」公司基本資料查詢
    表、「聯慶工業股份有限公司」公司基本資料查詢表、甲○
    ○與乙○○間「合夥購地建廠契約書」、「建廠付款明細表
    」，及被上訴人以育澤公司名義向訴外人大堯機械公業股份
    有限公司簽訂之客貨升降機（安設於系爭建物內）工程承攬
    契約份書，及廠房落成後79年7月4日新廠落成開幕剪綵、宴
    客照片及至今仍懸掛於系爭建物內當時慶賀新廠落成之匾額
    ，暨建物外牆於落成之時即已貼有「聯慶、育澤工業股份有
    限公司」名稱磁磚並列門首之照片22張等附卷為證。再查，
    證人乙○○到院證稱：被上訴人確共同出資，對系爭建物有
    26.8﹪之所有權存在等語；衡情，上訴人現已對乙○○名下
    財產進行強制執行程序，系爭建物為其責任財產，依其前揭
    證言被上訴人有26.8%之所有權存在，無異減少乙○○之責
    任財產、損及自身之清償能力，其當無捏詞偽證之理，是前
    開證言應堪採取。
五、上訴人雖有下列抗辯，然均不足採，分述如次：
  (一)上訴人抗辯系爭廠房係在79年啟用，而被上訴人所提出之合
    夥購地建廠契約書係廠房啟用後之82年4月12日所書立，而
    廠房亦只有育澤公司及聯慶公司共同使用，均無被上訴人之
    名，故被上訴人與乙○○間屬合夥，又依稅捐資料，系爭房
    屋之納稅義務人為聯慶公司，亦無育澤公司或被上訴人之名
    ，被上訴人僅係隱名合夥人，並無權向上訴人主張任何權利
    ，且在合夥清算前，被上訴人亦不得主張合夥財產為伊個人
    所有云云。然查本件被上訴人雖與乙○○訂立合夥購地建廠
    契約書，但稱合夥者，謂二人以上互約出資以經營共同事業
    之契約，民法第第667條第1項定有明文。經查附表所示之建
    物乃所坐落之基地係被上訴人與乙○○共同出資買下，其中
    乙○○出資73.2%，被上訴人出資26.8%，因農地不能細分，
    而登記於乙○○名下，嗣因被上訴人與乙○○都各自經營事
    業，需用廠房，而依上開同一比例出資，共同興建系爭二層
    樓廠房一棟，並依上開出資，分管使用，各自經營事業等情
    ，已據證人乙○○於本院到庭證述屬實，則被上訴人雖與乙
    ○○互約出資共同興建廠房，但係為各自需用廠房，興建完
    成後，將廠分管各自使用，並非以該廠房出租獲利或作其他
    經營共同事業之行為，是名義上雖名為合夥，實質上並非民
    法所定合夥之關係，而僅係共同出資興建廠房之關係，至於
    稅捐機關之財產歸戶清單，僅係稅捐稽徵機關徵稅之依據，
    並無從證明實體法上所有權歸屬，是被上訴人上開抗辯並不
    足採。
  (二)上訴人又抗辯被上訴人所提出之建廠付款明細表（原審卷第
    36頁）所列付款人為育澤公司、聯慶公司，且經計算蓋廠房
    共同出資2400萬元，聯慶公司支出部分為22,266,942元，育
    澤公司支出部分為2,251,564元，育澤公司之支出僅有9.2%
    ，並未達26.8%，雖被上訴人亦提出票根主張個人有出資，
    然僅能認係其代育澤公司墊付，而非其個人自己出資云云。
    就此被上訴人主張建廠付款明細表僅係其與乙○○暫時已付
    款的記載，依照出資比例，有另外與乙○○結帳，伊個人出
    資確係26.8%，且該建廠付款明細表係由聯慶公司會計寫的
    ，實際付款係伊個人出資，有用育澤公司之票，亦係由育澤
    公司代墊的等語，查關於系爭建廠付款明細表僅係建廠帳目
    的一部分而已，有再會帳，且建廠期間，有時由聯慶公司先
    付款給廠商，然後再由乙○○與被上訴人甲○○拿錢。被上
    訴人出資確是26.8%，此經證人乙○○於本院證述屬實，足
    見上開建廠付款明細表僅係經由何方先付款之記錄而已，其
    後乙○○亦與被上訴人為會帳，上訴人徒以暫時記錄之建廠
    付款明細表為上述抗辯，核非可採。次關於上開建廠付款雖
    有由被上訴人自己款付款，亦有育澤公司之票付款，被上訴
    人主張為自己個人出資，借用育澤公司之票付款而已，而被
    上訴人所提出之合夥購地建廠契約書亦明載係由被上訴人出
    資建廠，並非由育澤公司出資建廠，互核相符，且被上訴人
    既為育澤公司之法定代理人，已否認育澤公司有出資，是被
    上訴人主張系爭建物其中26.8%為其個人所出資，自屬有據
    ，尚不能以聯慶公司會計所製建廠付款明細表有記載育澤公
    司有付款之事實，作為上開建廠之出資為育澤公司而非被上
    訴人之認定，上訴人辯稱系爭廠房之出資興建者為育澤公司
    乙節，亦不可採。
六、綜上，本件上訴人所為上開抗辯尚無足採，應認被上訴人之
    主張為可採。從而被上訴人請求判決確認被上訴人就附表編
    號一所示座落彰化縣鹿港鎮○○段304地號、311地號土地上
    之建物（工業用廠房，彰化縣鹿港鎮○○段316建號）所有
    權應有部分26.8%，及附表編號二所示座落同段303地號、
    304-1地號、304地號土地上之建物（警衛室，彰化縣鹿港鎮
    ○○段317建號）所有權應有部分26.8%存在，應予准許。原
    審為上訴人敗訴之判決，並無不合。上訴意旨指摘原判決不
    當，求予廢棄改判，為無理由，應予駁回其上訴。
七、二造其餘攻擊防禦方法，經審酌後，核與判決結果不生影響
    ，爰不一一贅述，併此敘明。
據上論結，本件上訴為無理由，依民事訴訟法第449條第1項、第
78條判決如主文。
中    華    民    國    95    年    6     月    13    日
                    民事第三庭審判長法  官  陳照德
                                    法  官  曾謀貴
                                    法  官  蔡王金全
以上正本係照原本作成。
如對本判決上訴，須於收受判決送達後20日內向本院提出上訴書
狀，其未表明上訴理由者，應於提出上訴後20日內向本院提出上
訴理由書（須按他造人數附具繕本）。
上訴時應提出委任律師為訴訟代理人之委任狀。具有民事訴訟法
第466條之1第1項但書或第2項之情形為訴訟代理人者，另應附具
律師及格證書及釋明委任人與受任人有該條項所定關係之釋明文
書影本。
                                    書記官  許麗花
中    華    民    國    65    年    6     月    14    日
                                                      Ｂ
┌──────┬──────────────┬──────────────┐
│ 編      號 │            1               │              2             │
├──────┼──────────────┼──────────────┤
│ 建      號 │           316              │             317            │
├──────┼──────────────┼──────────────┤
│ 基      地 │彰化縣鹿港鎮○○段304、311地│彰化縣鹿港鎮○○段303、304、│
│ 座      落 │號                          │304-1地號，鹿昇段1529地號   │
├──────┼──────────────┼──────────────┤
│  建物門牌  │         （無門牌）         │        （無門牌）          │
├──────┼──────────────┼──────────────┤
│建築式樣主要│加強磚造二層樓房            │加強磚造                    │
│建築材料 及 │                            │                            │
│房 屋 層 數 │                            │                            │
├─┬────┼──────────────┼──────────────┤
│  │ 一  層 │1,652.25                    │25.92                       │
│建├────┼──────────────┼──────────────┤
│物│ 二  層 │1,652.25                    │                            │
│面├────┼──────────────┼──────────────┤
│積│ 雨  遮 │538.10                      │                            │
│︵├────┼──────────────┼──────────────┤
│平│ 梯  間 │11.02                       │                            │
│方├────┼──────────────┼──────────────┤
│公│ 突出物 │73.77                       │                            │
│尺├────┼──────────────┼──────────────┤
│︶│ 遮雨棚 │                            │90.93                       │
│  ├────┼──────────────┼──────────────┤
│  │        │                            │                            │
│  ├────┼──────────────┼──────────────┤
│  │ 合  計 │3,927.39                    │116.85                      │
├─┴────┼──────────────┼──────────────┤
│ 權      利 │           1                │                1           │
│            │        --------            │             -------        │
│ 範      圍 │           1                │                1           │
├──────┼──────────────┼──────────────┤
│ 用      途 │        工業用              │             守衛室         │
├──────┼──────────────┼──────────────┤
│ 單      價 │         2,420              │              1,513         │
│ (平方公尺) │                            │                            │
├──────┼──────────────┼──────────────┤
│  鑑估總價  │        9,504,284           │             176,794        │
│(新台幣/元) │                            │                            │
├──────┼──────────────┼──────────────┤
│ 備      考 │未辦保存登記，有跨越鄰地311 │未辦保存登記，有跨越鄰地鹿鳴│
│            │地號                        │段303、304-1地號及鹿昇段1529│
│            │                            │地號                        │
└──────┴──────────────┴──────────────┘


司法院資訊處製作；財團法人民間司法改革基金會備份。
